最高法院民事判決　　　　　　　　　　　　　　　　八十六年度台上字第四四六號
　　上　訴　人　甲○○
　　被 上訴 人　乙○○
　　訴訟代理人　何春源律師
右當事人間請求清償借款事件，上訴人對於中華民國八十五年五月二十四日台灣高等
法院第二審判決（八十四年度上字第一四八二號），提起上訴，本院判決如左：
    主  文
上訴駁回。
第三審訴訟費用由上訴人負擔。
    理  由
本件上訴人主張：被上訴人委由其妻朱素英於民國八十三年十月七日以電話向伊商借
新台幣（下同）七十萬元，約定期間半年、利率按年息百分之十計算。伊乃以妻戴金
春名義，電匯七十萬元入被上訴人在華南商業銀行信義分行之帳戶內。詎屆期迭經催
討，被上訴人竟拒不償還等情，爰依借貸之法律關係，求為命被上訴人給付伊七十萬
元及自八十三年十月七日起按約定利率加付利息之判決。（按：上訴人另為訴之「追
加」，依「不當得利」之法律關係，請求被上訴人給付訟爭七十萬元本息部分，經原
審以「裁定」駁回其追加之訴確定。又上訴人請求第一審共同被告朱素英為給付部分
，經第一審判決上訴人敗訴後，上訴人已於原審「撤回」對該部分之上訴。）
被上訴人則以：伊與上訴人素不相識，並未委託伊妻朱素英向上訴人借款。至匯入伊
帳戶之七十萬元，係上訴人之大嫂蘇淑珍用以清償對伊之舊欠者。蘇淑珍究由何人
匯款，非伊所能知悉等語，資為抗辯。
原審以：上訴人主張以其妻戴金春名義，電匯七十萬元入被上訴人帳戶內之事實，固
為被上訴人所自認，惟上訴人所稱被上訴人委託朱素英向上訴人借用該款云云，既為
被上訴人所否認，上訴人之妻戴金春證述：「朱素英打電話是我先生（上訴人）接的
，我先生談完後，告訴我說朱素英的先生乙○○（被上訴人）要朱素英打電話向我先
生借七十萬元……」等語，又係聽聞自上訴人之轉述，非親自所經歷，尚難為有利於
上訴人之證明。則上訴人縱有交付七十萬元予被上訴人，仍無從證明兩造間有借貸契
約存在。上訴人本於借貸之法律關係，請求被上訴人清償借款七十萬元之本息，即屬
無理。為心證之所由得，因而維持第一審所為上訴人敗訴之判決，駁回其上訴，經核
於法並無違誤。查民事訴訟如係由原告主張權利者，應先由原告負舉證之責，若原告
先不能舉證，以證實自己主張之事實為真實，即令被告就其抗辯事實，不能舉證或所
舉證尚有疵累，亦應駁回原告之請求（見：本院十七年上字第九一七號判例）。本件
上訴人既不能證明其與被上訴人間有金錢「借貸」之法律關係存在，為原審所合法確
定之事實。顯見上訴人所匯入被上訴人帳戶內之七十萬元，非為本於「借貸契約」所
交付之金錢。不論被上訴人抗辯該款係訴外人蘇淑珍因清償舊欠所匯交，是否為實在
，均無容上訴人依「借貸」之法律關係，請求被上訴人償還之餘地。上訴論旨猶執：
被上訴人與其妻朱素英共同借貸，應負返還之責等詞，指摘原審採證、認事之職權行
使為不當，求予廢棄原判決，非有理由。至上訴人能否依其他法律關係，對被上訴人
為請求，係屬另一問題，附此明。
據上論結，本件上訴為無理由，依民事訴訟法第四百八十一條、第四百四十九條第一
項、第七十八條，判決如主文。
中      華      民      國    八十六    年      二      月     十四     日
                              最高法院民事第五庭
                                  審判長法官  蘇  茂  秋
                                        法官  蘇  達  志
                                        法官  顏  南  全
                                        法官  葉  賽  鶯
                                        法官  朱  建  男
      右正本證明與原本無異
                                              書  記  官
中      華      民      國    八十六    年      二      月     二十五   日
